臺灣高雄地方法院刑事判決　　　　　　　　　　　　　九十一年度易字第三三四號
　　公　訴　人　臺灣高雄地方法院檢察署檢察官
　　被　　　告　乙○○
右列被告因誹謗案件，經檢察官提起公訴（九十年度偵字第一九九三六號），本院判
決如左：
    主  文
乙○○無罪。
    理  由
一、公訴意旨以：被告乙○○與林顯雄為事實上夫妻關係，被告乙○○質疑甲○○與
    林顯雄私下交往，竟意圖散布於眾，並基於毀損他人名譽之犯意，於民國九十年
    三月二十一日下午一時五十五分許（起訴書誤載為三月二十二日下午七時許），
    在高雄市○○○路東都飯店內，以其行動電話0000000000號撥打至甲○○位於基隆市○○路三一三之三號住處之電話0000000000號，向接
    電話之范賜宏（即甲○○之小叔）具體指摘稱：「甲○○嫁了五個老公，外面還
    有十幾個契兄」等語，經不知情之范賜宏傳述後，甲○○因此受家人誤會，足以
    毀損甲○○之名譽云云，認被告乙○○涉犯刑法第三百十條誹謗罪嫌。
二、公訴人認被告涉犯右開犯行，係以告訴人之指訴，及證人丙○○之證詞，為其論
    罪之主要依據。訊據被告乙○○固不否認右開時、地以手機撥打電話至告訴人甲○○位於基隆住處之事實，惟矢口否認有何誹謗犯行，辯稱：甲○○經常打電話
    騷擾我，我不堪其擾，才於九十年三月二十一日下午一、二時許，打電話至甲○○婆家，要求甲○○不要再打電話給我，但由一名自稱甲○○之弟接聽電話，我
    告訴對方，甲○○跟林顯雄之間的事，應該由他們自行處理，請甲○○不要再騷
    擾我，我並未沒有誹謗甲○○云云。
三、按犯罪事實應依證據認定之，無證據不得推定其犯罪事實；被告行為不罰者應諭
    知無罪之判決，刑事訴訟法第一百五十四條、第三百零一條第一項分別定有明文
    。按意圖散布於眾，而指摘或傳述足以毀損他人名譽之事者，為誹謗罪，刑法第
    三百十條第一項定有明文，而刑法第三百十條第一項之誹謗罪之成立，必須意圖
    散布於眾，而指摘或傳述足以毀損他人名譽之具體事實，所謂意圖散布於眾，係
    指意圖散發或傳布於不特定之多數人而言，如非意圖散布於眾，而僅傳達於特定
    之人，即不足以當之。最高法院八十六年度台上字第六九二○號、八十八年度台
    非字第二一號、八十九年度台非字第一二六號判決可資參照。又誹謗罪之構成要
    件有三：即一須意圖散布於眾，二為須指摘或傳述足以毀損他人名譽之事，三為
    指摘或傳述之事實，須非真實，且不涉及於無關公共利益之私德。而所謂「意圖
    散布於眾」，指意圖將事實傳播於不特定之人或多數人，使大眾得知悉其內容之
    意（參褚劍鴻著刑法分則釋論下冊）。經查：
  (一)被告於九十年三月二十一日下午一時五十五分許，在高雄市○○○路東都飯店內
    ，以其行動電話0000000000號撥打至告訴人位於基隆市○○路三一三
    之三號住處之電話0000000000，向接電話之告訴人小叔范賜宏具體指
    摘：「甲○○嫁了五個老公，外面還有十幾個客兄」等事實，業據告訴人於偵訊
    及本院審理中迭次指述綦詳，核與當時在場之證人丙○○於偵訊及本院審理中結
    證：乙○○是我的朋友，我在東都飯店當服務生，他來找我時，當場以行動電話
    打至甲○○婆家，我聽到乙○○在電話中說「甲○○嫁了五個老公，外面還有十
    幾個客兄」，乙○○事後告訴我是甲○○小叔接的電話等語相符（九十年度他字
    第一八０六號卷第二五頁背面、本院九十一年四月二日訊問筆錄），證人丙○○
    係被告之友人，業經被告及證人丙○○陳述明確，證人丙○○斷無虛詞誣陷被告
    之理，另證人林顯雄亦於本院審理中到庭證述：我與甲○○早在二十年前有婚外
    情，育有一女，但已不往來，之後我與乙○○間男女性關係被我太太知悉，不願
    再與乙○○往來，但乙○○不甘心，自我電話簿中抄得甲○○娘家電話，輾轉取
    得甲○○婆家電話，殃及無辜之甲○○等語明確（本院九十一年四月十六日審判
    筆錄），並有被告提出其使用之0000000000號行動電話收費明細表一
    份在卷可證，觀諸上開收費明細表確於九十年三月二十一日下午一時五十五分許
    ，撥打一通至告訴人位於基隆市○○路三一三之三號住處之電話0000000
    000，通話時間四十四秒，據上各情，足認告訴人指訴被告打電話向告訴人小
    叔稱「甲○○嫁了五個老公，外面還有十幾個客兄」等情，堪信為真實。
  (二)被告打電話至告訴人位於基隆市住處，依經驗法則，告訴人位於基隆住處接聽電
    話者，非告訴人本人即為告訴人之家人，均屬可得特定之人，絕無由不特定多數
    人接聽之可能，核與前述誹謗罪之「意圖散布於眾」之要件已有不符。又被告向
    接聽電話者即告訴人之小叔范賜宏所為上開言詞，衡情告訴人之小叔當不致於將
    此不利於告訴人之言詞，散布於不特定之多數人之理，至於告訴人之小叔將其聽
    聞之言詞轉述告訴人之夫及家人知悉，亦屬傳達予特定之人，而非不特定之多數
    人，亦查無任何積極證據足以證明被告藉由告訴人小叔范賜宏散布於不特定人之
    意圖，是以被告所為前開言詞，縱為不實或虛構，造成告訴人家人對其產生誤解
    ，引起家庭糾紛，破壞家庭和諧，惟與刑法誹謗罪構成要件尚屬有間，此外，復
    查無其他積極之證據，足資證明被告有何誹謗犯行，自應諭知無罪之判決。至被
    告有無妨害告訴人之名譽、侵害人格權之民事糾紛，應由告訴人另循民事救濟途
    徑解決之。
據上論斷，應依刑事訴訟法第三百零一條第一項，判決如主文。
中      華      民      國    九十一    年      四     月    三十       日
                                    臺灣高雄地方法院刑事第四庭
                                        法  官  張  桂  美
右正本證明與原本無異。
如不服本判決，應於判決送達後十日內，向本院提出上訴狀。
                                        書記官  吳  金  霞
中      華民      國    九十一    年      四     月    三十       日
